臺灣雲林地方法院刑事判決　　　　　　　 
公　訴　人　臺灣雲林地方法院檢察署檢察官 
被　　　告　○○○
上列被告因違反性騷擾防治法案件，經檢察官提起公訴（99年度
偵字第1870號），本院判決如下：
    主  文
林玉輝無罪。
    理  由
一、公訴意旨略以：被告○○○與代號Ａ女之女子（真實姓名、
    年籍詳卷附真實姓名與代號對照表，下稱Ａ女）、王有正及
    蘇明和係同事。民國○年○月○日Ａ女偕同其夫Ｂ男（真實
    姓名、年籍詳卷附真實姓名與代號對照表，下稱Ｂ男）一同
    參加同事○○○於○○○○○○之「○○○○○○○」舉辦
    之結婚喜宴。嗣於○年○月○日○時○分許，正值宴席結束
    謝客時，因○○○向排隊離場之告訴人Ａ女表示可以拿取謝
    卡，告訴人Ａ女與Ｂ男遂折返會場後方中央位置之禮金桌，
    詎在行列中排隊離場之被告○○○竟趁會場擁擠、告訴人Ａ
    女及Ｂ男不及抗拒之際，先伸出雙手撫摸Ａ女兩邊胸部。告
    訴人Ａ女當場受驚尖叫往一旁閃躲，被告○○○隨即再度伸
    手抓捏告訴人Ａ女身後之告訴人Ｂ男胸部，嗣因蘇明和即時
    自後攙扶被告○○○，被告○○○始未繼續。因認被告涉犯
    性騷擾防治法第25條第1 項之意圖性騷擾，乘人不及抗拒而
    為觸摸其胸部之行為罪嫌云云。
二、程序方面：
    (一)按除簡式審判程序、簡易程序及第376 條第1 款、第2 款
      所列之罪之案件外，第一審應行合議審判，刑事訴訟法第
      284 條之1 定有明文。查本件被告○○○所犯違反性騷擾
      防治法案件，係屬刑事訴訟法第376 條第1 款所列之罪之
      案件，依上開同法第284 條之1 前段規定，第一審毋庸行
      合議審判，得由法官一人獨任進行審判，先予敘明。
    (二)證據能力部分：
      按被告以外之人於審判外之陳述，雖不符刑事訴訟法第15
      9 條之1 至第159 條之4 之規定，而當事人於審判程序同
      意作為證據，法院審酌該言詞陳述或書面陳述作成時之情
      況，認為適當者，亦得為證據。當事人、代理人或辯護人
      於法院調查證據時，知有第159 條第1 項不得為證據之情
      形，而未於言詞辯論終結前聲明異議者，視為有前項之同
      意，刑事訴訟法第159 條之5 定有明文。查本件檢察官、
      被告於言詞辯論終結前，對於下述本院採為認定犯罪事實
      依據之各項供述及書面證據之證據能力及對於卷附各傳聞
      證據之證據能力，均未聲明異議，復經本院於審理時逐一
      提示予檢察官、被告表示意見，檢察官及被告對於本院所
      為之提示，就證據能力方面並無爭執（本院卷第40頁反面
      ），且本院審酌該等證據之取得過程並無瑕疵，與本案待
      證事實間復具有相當之關聯性，經本院審酌上開證據並無
      顯不可信之情況，採納該等證據自無礙被告於程序上之彈
      劾詰問權利，而認上開證據合於刑事訴訟法第159 條之5
      之規定，是以之為本案證據並無不當，自得採為本件認定
      事實之基礎，至於證明力如何，則為本院自由裁量、判斷
      之範圍，亦此敘明。
三、實體方面：
    (一)按犯罪事實應依證據認定之，無證據不得認定犯罪事實，
      又不能證明被告犯罪者，應諭知無罪之判決，刑事訴訟法
      第15 4條第2 項、第301 條第1 項分別定有明文。次按認
      定不利於被告之事實，須依積極證據，苟積極證據不足為
      不利於被告事實之認定時，即應為有利於被告之認定，更
      不必有何有利之證據；且刑事訴訟法上所謂認定犯罪事實
      之積極證據，係指適合於被告犯罪事實之認定之積極證據
      而言，雖不以直接證據為限，間接證據亦包括在內，然而
      無論直接或間接證據，其為訴訟上之證明，須於通常一般
      之人均不致有所懷疑，而得確信其為真實之程度者，始得
      據為有罪之認定，倘其證明尚未達到此一程度，而有合理
      之懷疑存在時，自不能以推測或擬制之方法，以為有罪裁
      判之基礎（最高法院29年度上字第3105號、30年度上字第
      816 號、40年度臺上字第86號、76年度臺上字第4986號判
      例意旨參照）。再刑事訴訟法第161 條第1 項規定：檢察
      官就被告犯罪事實，應負舉證責任，並指出證明之方法。
      因此，檢察官對於起訴之犯罪事實，應負提出證據及說服
      之實質舉證責任。倘其所提出之證據，不足為被告有罪之
      積極證明，或其闡明之證明方法，無從說服法官以形成被
      告有罪之心證，基於無罪推定之原則，自應為被告無罪判
      決之諭知（最高法院92年度臺上字第128 號判例意旨參照
      ）。又性騷擾防治法第25條所規定之「性騷擾」，係指帶
      有性暗示之動作，具有調戲之含意，讓人有不舒服之感覺
      ，行為人具有性暗示而調戲被害人之意，以滿足調戲對方
      之目的，屬性騷擾之犯意（最高法院96年度臺上字第6736
      號判決意旨參照）。是行為人於客觀上有性騷擾防治法第
      25條第1 項之行為時，是否構成本條項之罪，尚必須有積
      極證據證明行為人主觀上是否係基於性騷擾之意圖，先予
      敘明。
    (二)公訴人認被告涉犯上開性騷擾罪嫌，無非係以：(1)告訴人
      Ａ女及Ｂ男之指述；(2)證人○○○之證述；(3)證人○○○
      之證述；(3)○○○○股份有限公司○○○營業處函；及(4)
      ○○○結婚光碟勘驗筆錄等為其主要論據。訊據被告固坦
      承有於○年○月○日前往○○○○○○「○○○○○○○
      」參加同事○○○所舉辦之結婚喜宴，並於喜宴中飲用約
      3 、4 杯高梁酒，當日○時○分許欲離去時，已因酒意而
      重心不穩等情，惟堅決否認有何性騷擾犯行，辯稱：依錄
      影光碟內容觀之，並無如告訴人所稱被告有趁會場擁擠、
      出手撫摸Ａ女之胸部；「撫摸」一詞之意思函蓋廣泛，且
      性騷擾係有冒犯他人之行為，被告不勝酒力亦不否認當時
      有可能揮舞雙手而觸及Ａ女及Ｂ男，致Ａ女及Ｂ男過度敏
      感、過度反應而致生錯覺，但絕無性騷擾他人之行為，不
      能單憑雙手揮舞即認定性騷擾。又本件發生後，被告基於
      同事之間，如此面對公堂著實難堪，被告即請求Ａ女可否
      與之和解，嗣並捐款新臺幣（下同）5 萬元，被告並無為
      性騷擾之行為等語。
    (三)經查：
      1.被告於前開時間、地點，有出手碰觸告訴人Ａ女、Ｂ男
        胸部之行為，業據證人即告訴人Ａ女於○年○月○日偵
        訊時結證：○年○月○日○時○分許，被告無預警撲向
        伊，雙手抓伊胸部，隨即被另一名同事○○○拉離現場
        ；於○年○月○日偵訊中指述：被告摸伊胸部時○○○
        還來不及反應，是在被告又撲向伊之先生（即告訴人Ｂ
        男）後，○○○才將被告拉開；當時是新郎叫伊與Ｂ男
        過去拿謝卡等語明確（99年度偵字第1870號卷《下稱偵
        卷》第3 、24、25頁），核與證人即告訴人Ｂ男於偵訊
        時結證：當時伊與告訴人Ａ女要離開時，新郎提醒伊要
        記得拿謝卡，因此伊與Ａ女又返回喜宴會場，因此與正
        好要離開的客人行進方向相反，Ａ女走在伊前面，碰到
        被告時，被告突然撲向伊，朝伊的胸部抓了一把，伊當
        時心理很不舒服，後來要上車前伊有告訴Ａ女這件事，
        Ａ女才告訴伊被告也有抓Ａ女的胸部，Ａ女當時有尖叫
        ，但因當時人很多，人聲吵雜，所以伊可能沒有注意到
        等語相符（偵卷第19頁），且Ａ女及Ｂ男於分別於99年
        4 月14日及同年5 月5 日偵訊時，尚以具結擔保其供述
        之真實性，而為證述。
      2.告訴人Ａ女、Ｂ男於所指受被告性騷擾事件前，與被告
        並無任何糾紛；又告訴人Ｂ男在99年3 月28日之翌日（
        即99年3 月29日）10時許，即向被告所任職之○○○○
        股份有限公司○○○營業處投訴被告抓伊胸部及觸摸Ａ
        女胸部之情事，被告公司之政風組長○○○向告訴人Ｂ
        男表示，若要正書書面申訴性騷擾案件之窗口為人資組
        ，若要私下和解，則可代為聯絡被告。Ｂ男當場表示先
        私下和解，倘和解條件未達成共識，再提告訴。○○○
        隨即以電話通知被告到場，被告表示3 月28日當天因飲
        酒過量，對當天現場發生情形全不記得，若有發生不禮
        貌行為願意賠償對方，以示誠意等情，亦經證人○○○
        於偵訊中結證明確，復有該處99年5 月3 日Ｄ雲林0990
        400445號函可佐（偵卷第30、31、34、35頁）。另告訴
        人Ａ女及Ｂ男於案發之初，原無對被告提出刑事告訴之
        意願，僅希望被告以Ａ女名義捐款5 萬元予「財團法人
        中華民國○○○○○○○○」乙情，因被告未捐款，告
        訴人Ａ女及Ｂ男方提出告訴等情，亦經被告及告訴人Ａ
        女、Ｂ男供認無訛（偵卷第4 、6 、20、26頁；本院卷
        第41頁反面、第42頁正面）。又告訴人Ａ女及Ｂ男經檢
        察官偵查期間，並未對被告提出任何金錢賠償之請求，
        反而係被告於本院○年○月○日準備程序時，主動表示
        願與告訴人和解，並同意捐5 萬元予慈善團體，並將寫
        道歉信向告訴人表示歉意，嗣並於○年○月○日、○月
        ○日及○月○日分別捐款2 萬元、2 萬元及1 萬元予財
        團法人○○○○暨○○○○○○○○○分事務所（○○
        ○○○○○○）、財團法人○○○○○○○○○○附設
        私立○○○○○○所及財團法人○○○○○○○區附設
        ○○○○○○○○○○○，惟因告訴人認被告所書立之
        道歉信並無誠意，而未達成和解等情，有本院○年○月
        ○日、○年○月○日準備程序筆錄各1 份、上開捐款收
        據3 紙、及道歉信1 紙在卷可稽（本院卷第11、12頁、
        第17至22頁），上開事實均堪認定。是可佐證告訴人初
        陳遭被告性騷擾時，並未圖藉性騷擾之指述或刑事告訴
        ，向被告牟取金錢賠償，反願在被告道歉還予告訴人尊
        嚴及慰藉，並捐款公益團體5 萬元之前提下，原諒被告
        。由此，亦可徵明告訴人Ａ女、Ｂ男指訴渠等在○年○
        月○日遭被告碰觸胸部之情，應非虛罔，核屬事實。否
        則，告訴人Ａ女及Ｂ男與被告素無怨隙，豈可無端由Ｂ
        男於翌日前往被告公司申訴，僅要求被告表明為性騷擾
        事件道歉之意，並捐款5 萬元予「財團法人○○○○○
        ○○○○○○○」，不提告訴，又不向被告求取金錢賠
        償，嗣於本院準備程序時更同意被告僅需捐款5 萬元予
        公益團體及表明為性騷擾道歉之意，且在檢察官偵訊之
        情狀下，又如何甘冒觸犯最重本刑7 年有期徒刑之偽證
        或誣告罪之風險，故意構詞誣陷被告，僅為令被告涉犯
        最重本刑僅2 年有期徒刑之性騷擾輕罪。
      3.至於證人○○○於偵查中雖證稱：當時是伊扶被告離開
        ，因為被告走路不太穩，伊不知道是因飲酒所致或其他
        原因所造成，伊不清楚被告有無摸Ａ女之胸部，伊不認
        識Ａ女之夫Ｂ男，酒席要結束時，沒有看到Ａ女及Ｂ男
        等語（偵卷第11頁）；證人○○○於本院審理時則證稱
        ：當時伊在送客，看到被告拿香菸的情形，看起來不太
        穩，看得出來是酒醉；當時沒有看到有人尖叫或發生衝
        突；送客時人很多，被告出現時人也很多，差不多走快
        完了；當時並沒有看到什麼奇怪的情形等語（本院卷第
        52頁反面、第53頁正面、反面）。惟依告訴人Ａ女及Ｂ
        男之指述過程觀之，被告伸出雙手碰觸告訴人Ａ女胸部
        ，告訴人Ａ女受驚尖叫往一旁閃躲，被告隨即再度伸手
        碰觸告訴人Ｂ男之胸部，其時間短暫，告訴人Ａ女當場
        尚來不及反應，僅能往一旁閃躲，且告訴人Ｂ男在旁亦
        因離場之賓客眾多、嘈雜，而未能聽見告訴人Ａ女之尖
        叫聲且未及看見被告碰觸告訴人Ａ女胸部之經過，告訴
        人Ａ女當場亦未發現告訴人Ｂ男亦有遭被告碰觸胸部，
        而係於上車前告訴人Ｂ男告知告訴人Ａ女其遭被告碰觸
        胸部後，告訴人Ａ女始告知告訴人Ｂ男亦有遭被告碰觸
        胸部，業如前述，則證人○○○、○○○在當時並未特
        別注意上開情形，僅對被告飲酒後站立不穩需人攙扶乙
        情有印象，因此，在喜宴即將結束賓客陸續離場時，證
        人○○○、○○○縱未聽聞被告對告訴人Ａ女及Ｂ男短
        短數秒之舉動，或未聽聞告訴人Ａ女出聲尖叫，亦不足
        遽認被告於案發當時未有何碰觸告訴人Ａ女及Ｂ男胸部
        之事實。
      4.另本件婚宴錄影光碟經勘驗後，雖未見被告碰觸告訴人
        Ａ女及Ｂ男胸部之情，惟前開錄影光碟僅錄得被告抓取
        香菸及在○○○之攙扶下離去之情形，有勘驗筆錄1 份
        可按（偵卷第45頁），本院審酌上開婚宴錄影光碟之攝
        錄時間、範圍均有限制，自不能僅以錄影光碟未錄到被
        告碰觸告訴人Ａ女及Ｂ男胸部之畫面，即遽認被告於案
        發當時未有何碰觸告訴人Ａ女及Ｂ男胸部之事實。
      5.綜上觀之，本件被告確有於99年3 月28日14時30分許，
        在○○○○○○「○○○○○○○」內，伸出雙手碰觸
        告訴人Ａ女及Ｂ男胸部等情，堪以認定。至於證人Ａ女
        及Ｂ男雖指證被告係以伸手抓捏之方式碰觸渠等之胸部
        等語，惟證人Ａ女先係指稱：「他（按：指被告）無預
        警撲向我，雙手抓我胸部…」；復證稱：「被告突然從
        我前方撲向我，並以雙手撫摸我的胸部」；證人Ｂ男則
        先指證：「他（按：指被告）突然撲向我，朝我的右胸
        部抓了一把」；復證稱：「本件是因為我太太主動告訴
        我她被性騷擾，所以我才會提及我也有被被告摸胸部的
        事情」等語（偵卷第3 、19、24、26頁），是證人Ａ女
        及Ｂ男各就被告究竟係以何種方式碰觸Ａ女、Ｂ男之胸
        部之證述，並不一致，足見證人Ａ女及Ｂ男應係突遭被
        告碰觸胸部，感到不舒服，主觀上認定被告係對渠等為
        性騷擾之行為，尚不能據此認定被告係基於性騷擾之意
        圖而為觸摸告訴人Ａ女及Ｂ男胸部之行為。
      6.因此，茲應審酌者，乃被告伸手碰觸告訴人Ａ女及Ｂ男
        胸部時，於其主觀心態上，是否有性騷擾之主觀意圖存
        在。經查：
        (1)依證人○○○證稱：被告當時走路不太穩，由伊攙扶
          離開等語（偵卷第11頁），證人王有正亦證稱：當時
          被告喝醉了，走路不穩等語（本院卷第52頁反面、第
          53頁）；且自喜宴現場之錄影畫面觀之，證人○○○
          在被告後方以左手拉抓被告左手之方式攙扶被告，被
          告以左手欲拿取新郎○○○手持香菸盤中之香菸，但
          無法抓取，新郎拿1 根香菸給被告，被告身體踉蹌向
          右倒，○○○緊急抓住他，後被告未接取新郎手中之
          香菸，反而以右手抓取一大把香菸後，在證人○○○
          攙扶下離去，有99年8 月7 日勘驗筆錄1 份可按（偵
          卷第45頁），足見被告於案發當時已達無法自主行動
          之狀態。
        (2)是以，衡諸被告當時精神狀況，固有在接近告訴人Ａ
          女及Ｂ男時，出手碰觸告訴人Ａ女及Ｂ男胸部之情，
          然此實無法排除其係因飲酒後步態不穩所為。參諸告
          訴人Ａ女及Ｂ男並未證述被告當日以手碰觸告訴人Ａ
          女胸部時，有何其他與性暗示、調戲有關之言語，實
          難認其行為時主觀上具有性暗示而調戲告訴人之意，
          以滿足調戲對方之目的。否則，被告豈有於碰觸告訴
          人Ａ女胸部後，隨即碰觸與被告同屬男性之告訴人Ｂ
          男胸部之行為？此顯然與一般為性騷擾行為之人之舉
          措迥異，而與常情不符，此更可證被告主觀上並無性
          騷擾之意圖。因此，被告辯稱當時不勝酒力，可能揮
          舞雙手而觸及告訴人Ａ女及Ｂ男等語，尚非無據。至
          於被告雖於歷次偵查及本院審理中均一再供稱：伊並
          沒有喝醉酒，意識清楚，喜宴結束後回到○○○○○
          ○時，還自○○○騎車返回○○○云云（偵卷第20、
          36頁；本院卷第39頁正面、第54頁正面），顯係飲酒
          酒醉之人之常見辯詞（即堅決否認已酒醉），尚不得
          以此即認被告當時並未酒醉。另被告雖於案發後本院
          審理期間依告訴人之指定捐款5 萬元予公益團體，惟
          自被告捐款過程觀之，當時係因告訴人表示如其捐款
          5 萬元予公益團體，並書立道歉信，即願意撤回告訴
          ，被告嗣後始捐款5 萬元，業如前述，佐以被告自案
          發後均一再否認有何性騷擾之行為，先於告訴人Ｂ男
          前往其任職公司申訴時，陳稱若有發生不禮貌行為，
          願意賠償對方，嗣於本院審理時書立道歉信提及：對
          於造會誤會深感抱歉，自始至終絕無犯意，造成誤解
          深感抱歉等語（本院卷第22頁），足見被告主觀上並
          非認定其有為性騷擾之行為而捐款，因此被告辯稱當
          時認為是做功德才捐款等語，尚非無據，自不得憑此
          即認定被告於案發時有性騷擾之意圖，附此敘明。
    (四)綜上所述，本件依公訴人所提出之證據及說明，經本院調
      查證據結果，尚不足以使本院形成被告於主觀上有性騷擾
      之意圖之心證。是被告辯稱並無性騷擾犯行，可以採信。
      此外，並無其他客觀之積極證據足以證明被告確有公訴人
      所指之性騷擾犯行，揆諸上開法條及判例說明，自應為被
      告無罪之諭知。
據上論斷，應依刑事訴訟法第284 條之1 前段、第301 條第1 項
，判決如主文。
本案經檢察官魏偕到庭執行職務。
中    華    民    國  100     年    1     月    25    日
                  刑事第六庭    法  官  
得上訴。